臺灣高雄地方法院民事判決　　　　　 110年度雄小字第2231號
原　　　告　第一產物保險股份有限公司

法定代理人　李正漢　
訴訟代理人　廖常宏　
被　　　告　黃士榮　

上列當事人間請求損害賠償事件，經本院於民國110 年10月7 日
言詞辯論終結，判決如下：
    主      文
被告應給付原告新臺幣（下同）3萬6,230元，及自民國（下同）
110年7月18日起至清償日止，按年息5％計算之利息。
原告其餘之訴駁回。
訴訟費用1,000元由被告負擔65％，餘由原告負擔。
本判決第一項得假執行。
    事實及理由
一、原告主張：被告駕駛車牌號碼000-0000號自用小客車（下稱
    甲車）、第三人黃芃嘉駕駛車牌號碼000-0000號自用小客車
    （下稱乙車）於110年1月5日14時許，行經高雄市○○區○
    道○號366公里200公尺北側向交流道處，被告所駕駛甲車因
    未保持安全距離而撞及前方黃芃嘉所駕駛乙車，黃芃嘉所駕
    駛之乙車因而撞及前方原告所承保陸英霞所有、賴進諒所駕
    駛車牌號碼000-0000號自用小客車（下稱丙車），致丙車受
    有車體損害（下稱系爭事故），原告已依保險契約賠付5 萬
    5,395 元（含板金費用1 萬7,175 元、塗裝1 萬6,925 元、
    材料2 萬1,295 元），依保險法第53條規定取得代位求償權
    。又被告駕駛甲車未注意保持安全距離，為陸英霞所有丙車
    受有上開損害之原因，應依侵權行為之法律關係，負侵權行
    為損害賠償責任，爰依代位及侵權行為法律關係提起本件訴
    訟，請求被告加計法定遲延利息給付原告5 萬5,395 元等語
    ，並聲明：被告應給付原告5 萬5,395 元，及自起訴狀繕本
    送達翌日起至清償日止，按年息5%計算之利息。
二、被告則以：伊對系爭事故係因伊之過失造成無意見，但伊認
    為關於丙車修理費其中零件部分應計算折舊，且原告求償金
    額過高等語，資為抗辯，並聲明：原告之訴駁回。
三、經查：
㈠、原告主張被告於上開時、地，駕駛甲車，疏未注意保持安全
    距離，造成丙車受損等情，已提出汽車保險計算書、發票、
    陸英霞之行照、賴進諒之駕照、身分證、國道公路警察局道
    路交通事故當事人登記聯單、道路交通事故現場圖、道路交
    通事故初步分析研判表、雄陽九如廠估價單、車輛修復及車
    損照片等件為證（見本院卷第13至53頁），是本院依上開調
    查證據之結果，堪信原告上開主張應屬真實。
㈡、按因故意或過失，不法侵害他人之權利者，負損害賠償責任
    ；汽車、機車或其他非依軌道行駛之動力車輛，在使用中加
    損害於他人者，駕駛人應賠償因此所生之損害，但於防止損
    害之發生，已盡相當之注意者，不在此限。民法第184條第1
    項前段、第191條之2分別定有明文。次按負損害賠償責任者
    ，除法律另有規定或契約另有訂定外，應回復他方損害發生
    前之原狀，債權人亦得請求支付回復原狀所必要之費用，以
    代回復原狀，民法第213條第1項、第3項亦定有明文。復依
    保險法第53條第1項規定，被保險人因保險人應負保險責任
    之損失發生，而對於第三人有損失賠償請求權者，保險人得
    於給付賠償金額後，代位行使被保險人對於第三人之請求權
    。查原告為丙車之保險人，並已按保險契約給付保險金以修
    復丙車返還車主，除提出上開書證及統一發票、理賠計算書
    為證（見本院卷第13至15頁），被告對上開書證之真正均不
    爭執，是原告主張就被告前開過失行為，致丙車受損，得依
    前揭規定，向被告請求給付丙車受損之修復費用，自屬所據
    。
㈢、再按不法毀損他人之物者，被害人得請求賠償其物因毀損所
    減少之價額，民法第196條定有明文。並按物被毀損時，被
    害人依民法第196條請求賠償物被毀損所減少之價額，得以
    修復費用為估定之標準，但以必要者為限，例如修理材料以
    新品換舊品，應予折舊（最高法院77年度第9次民事庭會議
    決議參照）。原告主張丙車之修復費用共計5萬5,395元（含
    板金費用1 萬7,175 元、塗裝1 萬6,925 元、零件2 萬1,29
    5 元），已提出前開理賠計算書、估價單在卷可稽。又其中
    零件部分之修復，既以新零件更換被損害之舊零件，揆諸前
    揭說明，自應將零件折舊部分予以扣除始屬合理。本院依行
    政院所頒固定資產耐用年數表及固定資產折舊率之規定，丙
    車屬非運輸業用客車、貨車，其耐用年數為5 年，依定率遞
    減法每年折舊1000分之369 ，另依營利事業所得稅查核準則
    第95條第6 項規定「固定資產提列折舊採用定率遞減法者，
    以1 年為計算單位，其使用期間未滿1 年者，按實際使用之
    月數相當於全年之比例計算之，不滿1 月者，以1 月計」，
    丙車自出廠日104 年5 月（見本院卷第25頁之行車執照），
    迄本件車禍發生時即110 年1 月5 日，已使用5 年9 月，則
    零件扣除折舊後之修復費用估定為2,130 元（詳如附表之計
    算式），加計不予折舊之板金費用1 萬7,175 元、塗裝1 萬
    6,925 元後，原告得請求賠償之修理費金額為3 萬6,230 元
    （計算式：2,130+17,175+16,925 ＝36,230元），原告得請
    求被告賠償之金額為3 萬6,230 元，逾此範圍即非正當，不
    應准許。
四、綜上所述，原告依據保險代位及侵權行為之法律關係，請求
    被告給付3 萬6,230 元，及自起訴狀繕本送達翌日即110 年
    7 月18日（見本院卷第69頁）起至清償日止，按年息5 % 計
    算之利息，為有理由，應予准許，逾此部分之請求，為無理
    由，應予駁回。又本件係小額程序為被告敗訴之判決，依民
    事訴訟法第436 條之20規定，應依職權宣告假執行。
五、訴訟費用負擔之依據：民事訴訟法第79條。
中    華    民    國   110    年    10    月    28    日
                  高雄簡易庭  法   官 林綉君
上正本證明與原本無異。
民事訴訟法第436條之24第2項：對於本判決之上訴，非以違背法
令為理由，不得為之。
如對本判決上訴，須於判決送達後20日內向本院提出上訴狀，並
須表明原判決所違背之法令及其具體內容與依訴訟資料可認為原
判決有違背法令之具體事實之上訴理由。
中    華    民    國   109    年    10    月    28    日
                              書記官  羅崔萍
附表：
┌────────┬───────────┐
│折舊時間        │ 金額                 │
├────────┼───────────┤
│第1年折舊值     │ 21,295×0.369=7,858  │
├────────┼───────────┤
│第1年折舊後價值 │ 21,295-7,858=13,437  │
├────────┼───────────┤
│第2年折舊值     │ 13,437×0.369=4,958  │
├────────┼───────────┤
│第2年折舊後價值 │ 13,437-4,958=8,479   │
├────────┼───────────┤
│第3年折舊值     │ 8,479×0.369=3,129   │
├────────┼───────────┤
│第3年折舊後價值 │ 8,479-3,129=5,350    │
├────────┼───────────┤
│第4年折舊值     │ 5,350×0.369=1,974   │
├────────┼───────────┤
│第4年折舊後價值 │ 5,350-1,974=3,376    │
├────────┼───────────┤
│第5年折舊值     │ 3,376×0.369=1,246   │
├────────┼───────────┤
│第5年折舊後價值 │ 3,376-1,246=2,130    │
├────────┼───────────┤
│第6年折舊值     │ 0                    │
├────────┼───────────┤
│第6年折舊後價值 │ 2,130-0=2,130        │
└────────┴───────────┘